臺灣高雄地方法院刑事判決　　　　　　　　　　　　　九十三年度訴字第一三一號
　　公　訴　人　臺灣高雄地方法院檢察署檢察官
　　被　　　告　甲○○
　　指定辯護人　本院公設辯護人乙○○
右列被告因違反毒品危害防制條例案件，經臺灣高雄地方法院檢察署檢察官提起公訴
（九十二年度偵字第二五三九一號），本院判決如左：
        主  文
甲○○意圖販賣而持有第一級毒品，處有期徒刑柒年。扣案如附表一、二所示之物，
均沒收銷燬之。未扣案之霹靂包壹只及扣案如附表三所示之物，均沒收。
    事  實
一、甲○○原有施用第一級毒品海洛因及第二級毒品甲基安非他命之劣習，雖歷經戒
    治程序，均未能改此惡習，竟自民國九十二年四月二日因停止戒治自嘉義戒治所
    釋放出所後至九十二年十一月二十八日晚上十一時為警查獲時止，在不詳地點，
    向不知名之人士購入不詳數量之第一級毒品海洛因及第二級毒品甲基安非他命（
    公訴人誤載為安非他命）而持有。孰知甲○○除將持有之毒品供己施用外，竟另
    行起意將其原購得預備供己施用之第一、二級毒品，以販售與不特定人獲利之犯
    意，於九十二年十一月二十八日晚上，將附表一所示之扣案毒品、附表二、三之
    物藏置於霹靂包內，在高雄市三民區○○○路一０八號華碩遊藝場內把玩電動玩
    具，而伺機出售前開毒品藉機牟利。嗣於同日晚上十一時許，因高雄市三民第二
    分局執行擴大臨檢，員警李嘉裕遂奉令率隊依法進入曾於九十二年七、八月間遭
    查獲賭博案件之華碩遊藝場查察，經核對在場人之身分，發現甲○○及與之同機
    台把玩電玩之梁俊凱（涉嫌毒品施用案件，另由檢察官究辦）當時均係遭通緝人
    犯，乃當場依法將其二人逮捕並解送回鼎山派出所。嗣於派出所依法為附帶搜索
    經逮捕之甲○○後，另發現其左前方長褲口袋內有一霹靂包，內藏有如附表一所
    示之扣案毒品、附表二、三所示之扣案物、及甲○○所有之行動電話、名片、小
    紙條等物，並於甲○○褲後口袋發現其所有之皮夾內有新台幣數千元等，始查知
    上情。其後乃由甲○○之母將上開甲○○所有之行動電話、名片、小紙條、霹靂
    包等物一併領回。
二、案經高雄縣政府警察局三民第二分局報請臺灣高雄地方法院檢察署檢察官偵查起
    訴。
    理  由
一、訊據被告甲○○固坦承於上開時、地為警查獲，並於其褲內口袋搜得如附表一、
    二所示之物，惟矢口否認有意圖販賣而持有上開毒品之犯行。先則於警訊中供稱
    ：如附表一所示之扣案毒品為綽號阿文之男子所有，伊係與阿文約好要在華碩遊
    藝場向阿文購買，因為阿文要去對面吃東西，所以阿文就將東西交給伊顧一下；
    繼則於九十二年十二月五日偵訊時供稱：是要向阿文購買新台幣（下同）幾千元
    ；續又於本院審理時供稱：是要以十萬元向阿文購買全部毒品，並均辯稱：該等
    毒品均係綽號「阿文」之男子所有，當天尚未達成交易即為警查獲云云。經查：
（一）被告為警查獲時所持之霹靂包內，藏有如附表一所示之扣案毒品，為被告所不
      否認，且有法務部調查局第000000000號鑑定通知書及高雄醫學大學
      附設中和紀念醫院管藥認可字第００五號九三０二─一四一號檢驗報告各一紙
      附卷可稽，足見被告為警查獲當時持有之疑似毒品物確為第一級毒品海洛因及
      第二級毒品甲基安非他命無誤。
（二）被告雖於歷次警偵訊及本院審理時均辯稱如附表一所示之扣案毒品，係伊要向
      阿文購買毒品供己施用云云，惟其於九十二年十二月五日偵訊時係供稱：「（
      你這些毒品要向他買多少錢？）我只是要買幾千元，沒買這麼多（偵訊卷第二
      十一頁反面）」；於九十二年十二月二十四日偵訊時則改稱：「（你是要跟文
      仔買的海洛因、安非他命你說要用十萬元向文仔買的？）是（偵訊卷第三十二
      頁）」，對於案發當晚究竟是要向阿文購買多少毒品，前後所供已有不一，其
      辯解是否堪信，業生質疑。況依被告所供，其與阿文有三次之毒品交易紀錄，
      且為警查獲之前，適與阿文有所接觸，然卻於當日警訊時即無法供出阿文之年
      籍資料或聯絡方式供警方查證，復於偵訊及本院審理時均無法說明阿文之年籍
      資料及聯絡方式，足見被告與阿文至多僅因毒品買賣而有所往來，應非何等熟
      識之朋友，如附表一所示之扣案毒品，數量非微，市場價值匪淺，阿文何以如
      此信任被告，願將該等毒品交予被告保管後逕行離去，豈不怕被告將之侵吞入
      己。而被告為警查獲時，身上僅有幾千元現金在皮夾內，同有證人即當場查獲
      之警員李嘉裕到庭證述明確，同與其所辯稱之以十萬元代價向阿文購買毒品之
      情況不符，顯見被告辯稱為警查獲之扣案毒品，均為阿文交由其暫時保管，非
      其所有云云，即與常情相違之處。
（三）又被告為警方依法臨檢電動遊藝場時查獲為通緝犯而遭逮捕，並於經警依法搜
      索而發現其身上藏有如附表一之扣案毒品、附表二之扣案物及被告所有之行動
      電話、名片、小紙條等物之事實，均為被告所不否認，並有證人李嘉裕到庭證
      述：「（毒品如何查獲？）我們在甲○○帶回派出所後，在被告左前褲子口袋
      發現一個霹靂包，內裝有扣案之毒品、分裝杓、電子秤、空夾鍊袋（本院卷第
      五四頁）」、「（那包霹靂包內除了有扣案物外，是否還有其他東西？）另有
      行動電話及好幾張名片及小紙條，小紙條內有記載幾支電話號碼。該等物均被
      被告之母領回（本院卷第五四頁）」等語明確。觀諸被告將其所有之行動電話
      、名片及小紙條等私人物品，均同時與如附表一所示之扣案毒品置放於同一霹
      靂包內，而於毒品經警查獲扣案後，其他物品及霹靂包復均由被告之母領回，
      堪見該等霹靂包連同內裝如附表一、二所示之扣案物，應均係被告所有，否則
      被告豈有將其私人所有之行動電話、名片、小紙條等私人物品，均放置於暫時
      為人保管之霹靂袋內而與他人之毒品置於同處，並於事後由其母將未扣案之物
      一併領回之理。足認扣案之第一、二級毒品確為被告所有之物，被告辯稱該等
      毒品均為阿文所有云云，顯不可採。
（四）雖與被告同時為警查獲之證人梁俊凱於警訊及偵訊中均供稱：被告持有之毒品
      為綽號阿文之男子所有云云。惟查：證人與被告二人本為朋友關係，且均有施
      用毒品之惡習，彼此相互掩飾非行非無可能，是其所為有利於被告之上開證詞
      ，是否屬實，仍有詳細查證之必要。復經查證人梁俊凱於警訊中先供稱：「（
      你怎知海洛因和安非他命是文仔所有？）當時是文仔來找甲○○，叫甲○○到
      外面去，甲○○進來時告訴我說，文仔交一個東西給他，裡面不知道是什麼東
      西，我在打機台所以沒有去注意（警卷第四之一頁反面）」；復於偵訊中證稱
      ：「（甲○○身上為何有那麼多毒品？）我們一起去時沒有，我們剛下車進遊
      藝場，他的朋友叫文仔就叫他出去，隔一會兒甲○○進來，我看到他拿一個黑
      色霹靂袋，當時他拿進來時跟我說是文仔交給他的，文仔和他女友去對面吃東
      西（偵卷第十九頁）」，均未提及其曾見過文仔本人，可知證人梁俊凱當日自
      始至終均無親見綽號文仔之人，其所證稱文仔將毒品交予被告保管一事，是否
      為真即值懷疑。又被告於本院審理時卻供稱：「（當天與梁俊凱約好一起去遊
      藝場？）是的。梁俊凱知道我要去華碩遊藝場買毒品，他說他順便要去打電動
      玩具，沒有要跟我一起買毒品。在遊藝場時，梁俊凱有看到有人拿毒品給我。
      我拿到毒品時，有告訴梁俊凱這包是毒品，因為梁俊凱也有施用毒品的習慣（
      本院卷第三四頁）」等語明確。是由被告之供詞即可知證人梁俊凱原已知悉被
      告所持有之霹靂包內藏有毒品，卻於警偵訊中為相異之證述，除可見證人梁俊
      凱之證詞因畏己成罪而有所保留外，亦見其有迴護被告之嫌。綜上所述，證人
      梁俊凱與被告間本有朋友之誼，而其除未親見文仔本人外，其證詞又與被告間
      有所矛盾，且與前開員警證述之查獲情節及本院所認定之事實認定有所歧異，
      是其所證被告所持之毒品為綽號阿文之男子所有，暫時放在被告身上之有利被
      告之證詞，要無可採。
（五）被告為警查獲之時係為毒品施用案件之通緝犯，行事上本應低調以避免遭警查
      獲，然其竟於星期五晚上十一點，身處出入份子複雜之電動遊藝場，且又持有
      數量非微如附表一所示之扣案毒品、附表二所示販賣毒品常用之工具、其所有
      之行動電話、名片及小紙條徘徊流連於該處，無懼警方之查緝。而被告所持有
      之該等扣案毒品又已分裝為份量約略相同之大小包裝海洛因四十四包，警秤毛
      重三十六點三公克及甲基安非他命十二包，警秤毛重十八點０九公克，顯已超
      過其攜帶毒品供己外出施用所需之可能數量，亦有查獲當時之照片八幀附卷可
      稽。是被告當時具有通緝犯之身分，卻持有如此數量之毒品及供販賣所常用之
      工具，苟非確有販售他人藉此獲利之意圖，何以冒此等風險逗留於上開場所，
      足見被告持該等毒品伺機出售販賣予他人之意圖已至為灼然，無足懷疑。
（六）雖辯護人為被告辯稱本件員警臨檢不合法，故該次所取得之扣案物品應不具證
      據能力而不得為認定被告有罪之證據等語。惟查：本件臨檢查察之時間，為九
      十二年十一月二十八日，當時雖已有訂有警察職權行使法，然因該法之施行生
      效日期為九十二年十二月一日，故該次所為臨檢之依據仍為現行之警察勤務條
      例第十一條第三款及司法院大法官釋字第五三五號解釋文，核先敘明。而依大
      法官釋字第五三五號解釋文所示：「‧‧‧除法律另有規定外，警察人員執行
      場所之臨檢勤務，應限於已發生危害或依客觀、合理判斷易生危害之處所、交
      通工具或公共場所為之，其中處所為私人居住之空間者，並應受住宅相同之保
      障；對人實施之臨檢則須以有相當理由足認其行為已構成或即將發生危害者為
      限，且均應遵守比例原則，不得逾越必要程度。臨檢進行前應對在場者告以實
      施之事由，並出示證件表明其為執行人員之身分。臨檢應於現場實施，非經受
      臨檢人同意或無從確定其身分或現場為之對該受臨檢人將有不利影響或妨礙交
      通、安寧者，不得要求其同行至警察局、所進行盤查。其因發現違法事實，應
      依法定程序處理者外，身分一經查明，即應任其離去，不得稽延。前述條例第
      十一條第三款之規定，於符合上開解釋意旨範圍內，予以適用，始無悖於維護
      人權之憲法意旨‧‧‧」意旨，可知對於場所之臨檢，應限於「已發生危害」
      或「依客觀、合理判斷易生危害之處所、交通工具、或公共場所」為之，且對
      於在場之人，除「因發現違法事實應依法定程序處理者外，身份一經查明，即
      應認其離去，不得稽延」，依上開解釋文意旨，可知若警察係依客觀合理之判
      斷，認某公共場所易生危害而合法進入該處臨檢者，即有確認在場人身份之權
      。復查本件員警臨檢之時、地，為星期五晚上十一點之電動遊藝場，該種場所
      得讓不特定人自由出入，且涉足其中之份子甚為複雜，易生事端，均為常人所
      知，此由該次臨檢中為警方查獲之本案被告及證人梁俊凱均為通緝犯一事，可
      見一般。況且該遊藝場又曾發生賭博案件為警查獲法辦，業據證人李嘉裕於本
      院審理時證述明確，是高雄市政府三民第二分局將該處所排訂為臨檢場所之一
      ，顯已合乎上述釋字中客觀、合理判斷易生危害之公共場所無誤。而員警於進
      入該處臨檢當時，人數頗眾，復均身著員警制服及防彈衣，荷槍實彈，已足顯
      示員警當時應係依法執行臨檢職務，自得確定在場人員之身分，視其是否為依
      法通緝之人抑或應逮捕之人而依法辦理。從而，本件被告經員警依法進入華碩
      電子遊藝場臨檢而確認在場人士身份時，發覺被告係經遭通緝之人，乃依法逮
      捕後復依據刑事訴訟法第一百三十條之附帶搜索而查獲本件毒品持有案件，相
      關程序均為合法，所取得如附表一、二、三所示之物，均具證據能力，自得為
      本件判斷被告有罪之依據。
（七）綜上所述，已堪認被告確有意圖販賣而持有第一、二級毒品於前開華碩遊藝場
      為警查獲，被告辯稱該等毒品均為綽號阿文之男子所有云云，要屬畏罪卸責之
      詞，無足採信。本案事證業臻明確，被告犯行洵堪認定，應依法論科。
二、查海洛因、甲基安非他命分別為該毒品危害防制條例第二條第二項第一款、第二
    款所稱之第一級毒品、第二級毒品無誤。核被告所為，係犯毒品危害防制條例第
    五條第一項之意圖販賣而持有第一級毒品罪、第二項意圖販賣而持有第二級毒品
    罪。被告以一販賣予他人之意圖，同時持有第一、二級毒品，係以一行為觸犯數
    罪名，應依刑法第五十五條之規定從一重之意圖販賣而持有第一級毒品罪處斷，
    公訴人認被告所犯二罪，犯意各別，行為互殊，應分論併罰，容有誤會。又被告
    意圖販賣而持有第一、二級毒品予他人施用，固戕害他人之身心，危害國人健康
    ，惟念其對重典之認識不夠深切，且查獲之數量僅數十公克，應為販賣毒品之下
    游業者，與販賣毒品大盤業者不可比擬，倘對其意圖販賣而持有第一級毒品之犯
    行科以法定最輕刑之十年以上有期徒刑，衡情猶嫌過重，尚有可憫恕之處，爰依
    刑法第五十九條規定，酌予減輕其刑。爰審酌被告本有施用毒品之習，當知毒品
    對於人體身心之殘害頗大，竟為求獲利而持毒品尋覓買主，助長毒品氾濫，危害
    國民身心甚詎，且查扣之毒品數量非稀，如經販售，獲利頗豐，更將造成社會治
    安之敗壞，又被告犯罪後猶飾詞否認犯行，未見悔悟，及其犯罪之動機、目的、
    手段、所生之危害等一切情狀，酌情量處如主文所示之刑，以資儆懲。
三、如附表一所示之物，均為第一、二級毒品，有法務部調查局第00000000
    0號鑑定通知書及高雄醫學大學附設中和紀念醫院管藥認可字第００五號九三０
    二─一四一號檢驗報告各一紙附卷可稽；如附表二所示之物，均有第一級毒品海
    洛因殘留其上無法分離而視之為毒物，亦有高雄醫學大學附設中和紀念醫院管藥
    認可字第００五號九三０三─二四六、二四七號檢驗報告二紙在卷可查，不論是
    否屬於被告所有，均依毒品危害防制條例第十八條第一項前段沒收銷燬之。未扣
    案之霹靂包一只及如附表三所示之扣案物，均為被告所有供犯本件意圖販賣而持
    有第一、二級毒品罪之物，業如前述，爰依毒品危害防制條例第十九條第一項，
    宣告沒收。其餘因鑑驗而用罊之毒品既已滅失，爰不依法沒收。
四、末查，原起訴書於起訴事實雖認被告係基於意圖營利，而以新台幣十萬元之價格
    ，在華碩遊藝場內向綽號阿文之男子購入第一級毒品海洛因四十四包（起訴書誤
    載為三十三包，業據公訴人於本院審理時當庭更正為四十四包）及第二級毒品甲
    基安非他命十二包，準備出售予不特定之人圖利等情，惟此業經公訴人到庭更正
    起訴犯罪事實如本院審理庭筆錄（本院卷第九三頁），並當庭明確表示本案起訴
    犯罪事實及所犯法條均係被告意圖販賣而持有第一、二級毒品，並未認被告有販
    賣第一、二及毒品犯行等語明確，附此敘明。
據上論斷，應依刑事訴訟法第二百九十九條第一項前段，毒品危害防制條例第五條第
一項、第二項、第十八條第一項前段、第十九條第一項，刑法第十一條、第五十五條
、第五十九條，判決如主文。
本案經檢察官丙○○到庭執行職務。
中      華      民      國    九十三    年      四      月    二十三    日
                                  臺灣高雄地方法院刑事第四庭
                                    審判長法  官  吳  永  宋
                                          法  官  黃  惠  玲
                                          法  官  林  勇  如
右正本證明與原本無異。
如不服本判決，應於判決送達後十日內，向本院提出上訴狀。
                                          書記官  許  雅  惠
中      華      民      國    九十三    年      四      月    二十三    日
附錄：本案論罪科刑法條全文
毒品危害防制條例第五條：
意圖販賣而持有第一級毒品者，處無期徒刑或十年以上有期徒刑，得併科新臺幣七百
萬元以下罰金。
意圖販賣而持有第二級毒品者，處五年以上有期徒刑，得併科新臺幣五百萬元以下罰
金。
意圖販賣而持有第三級毒品者，處三年以上十年以下有期徒刑，得併科新臺幣三百萬
元以下罰金。
意圖販賣而持有第四級毒品或專供製造、施用毒品之器具者，處一年以上七年以下有
期徒刑，得併科新臺幣一百萬元以下罰金。
附表一：
┌─────────────────────────────┐
│海洛因四十四包，合計淨重二三點二九公克（空包裝重一五點八公│
│克），純度五０點五四％，純質淨重一一點七七公克。          │
├─────────────────────────────┤
│甲基安非他命十二包，驗前毛重十八點一公克，驗後毛重十八公克│
│。                                                        │
└─────────────────────────────┘
附表二：
┌─────────────────────────────┐
│分裝杓三支、電子秤一台。                                  │
└─────────────────────────────┘
附表三：
┌─────────────────────────────┐
│空夾鏈袋二十一個。                                        │
└─────────────────────────────┘
